臺灣基隆地方法院民事裁定  
109年度監宣字第162號
聲  請  人  李仁福  

相對人即受
監護宣告人  李王秀子

利害關係人  李仁祥  

上列聲請人聲請監護宣告事件，本院裁定如下：         
    主    文
宣告李王秀子（女、民國00年0月00日生、身分證統一編號：Z00
0000000號）為受監護宣告之人。
選定李仁福（男、民國00年0月0日生、身分證統一編號：Z00000
0000號）為受監護宣告之人之監護人。
指定李仁祥（男、民國00年0月0日生、身分證統一編號：Z00000
0000號））為會同開具財產清冊之人。
聲請費用新臺幣壹仟元由受監護宣告之人負擔。
    理    由
一、聲請意旨略以：聲請人之大嫂即相對人李王秀子於民國101
    年5月間因車禍重傷，目前於基隆八堵礦工醫院護理之家接
    受照護，致不能為意思表示或受意思表示，為此聲請對其為
    監護之宣告，並聲請選任聲請人為監護人及指定利害關係人
    李仁祥為會同開立財產清冊之人等語。
二、按對於因精神障礙或其他心智缺陷，致不能為意思表示或受
    意思表示，或不能辨識其意思表示之效果者，法院得因本人
    、配偶、四親等內之親屬、最近一年有同居事實之其他親屬
    、檢察官、主管機關或社會福利機構之聲請，為監護之宣告
    ，民法第14條第1項定有明文。次按受監護宣告之人應置監
    護人；法院為監護之宣告時，應依職權就配偶、四親等內之
    親屬、最近一年有同居事實之其他親屬、主管機關、社會福
    利機構或其他適當之人選定一人或數人為監護人，並同時指
    定會同開具財產清冊之人；法院選定監護人時，應依受監護
    宣告之人之最佳利益，優先考量受監護宣告之人之意見，審
    酌一切情狀，並注意下列事項：一受監護宣告之人之身心狀
    態與生活及財產狀況。二受監護宣告之人與其配偶、子女或
    其他共同生活之人間之情感狀況。三監護人之職業、經歷、
    意見及其與受監護宣告之人之利害關係。四法人為監護人時
    ，其事業之種類與內容，法人及其代表人與受監護宣告之人
    之利害關係，民法第1110條、第1111條第1項及第1111條之1
    亦分別定有明文。
三、經查：
  ㈠聲請人主張之前揭事實，業據其提出戶籍謄本、中華民國身
    心障礙證明為證。又經本院在鑑定人即長庚醫療財團法人基
    隆長庚紀念醫院林哲名醫師前訊問相對人時，相對人無口語
    表達能力，僅能以點頭、搖頭回應，且對本院詢問之現在民
    國幾年問題，亦以搖頭回應等情，有本院109年11月27日勘
    驗筆錄及照片2張在卷可稽，且其精神狀態經鑑定結果，略
    以：王女（即相對人）於101年5月16日即其69歲時，與丈夫
    在下班後駕駛小貨車自撞民宅，經送急診診斷蜘蛛膜下腔出
    血併顱骨骨折，接受手術並於加護病房治療，於6月15日出
    院時呈現臥床、喪失自理能力之狀態，後經家人安置於礦工
    醫院護理之家接受照護迄今，目前完全不認得家人，亦完全
    無口語表達能力，接受、維持及保存外界訊息之能力較喪失
    ，經濟活動能力喪失，社會功能較喪失，完全無法自理日常
    生活事物。綜合以上所述，王女之過去生活史、疾病史、身
    體檢查及精神狀態檢查結果，認為目前王女因「失智症」，
    致其為意思表示、受意思表示和辨識其意思表示效果之能力
    已達「完全不能」之程度，可為「監護宣告」等語，有長庚
    醫療財團法人基隆長庚紀念醫院109年12月24日長庚院基字
    第OOOOOOOOOO號函附精神鑑定報告書乙件在卷可按。綜合上
    情，足認相對人確因心智缺陷，已達不能為意思表示或受意
    思表示之程度。從而，聲請人聲請對相對人為監護之宣告，
    為有理由，應予准許。
  ㈡本院參酌上開鑑定報告、聲請人之主張及本院調查結果，認
    聲請人李仁福為相對人之小叔，於本院鑑定時陪同在旁，且
    於相對人之夫病逝後，即由其擔任相對人之主要照顧者，彼
    此依附關係親密，故聲請人自適宜擔任相對人之監護人；而
    利害關係人李仁祥亦為相對人之小叔，協助處理相對人醫療
    事宜，且亦有擔任開具財產清冊之人之意願，有聲請人提出
    徵詢意見書在卷可考，及相對人最近親屬即聲請人、利害關
    係人、相對人之胞弟ＯＯ、小嬸ＯＯＯ、ＯＯＯ、弟媳ＯＯＯ均同意由
    聲請人擔任相對人之監護人、利害關係人擔任開具財產清冊
    人，有聲請人提出之親屬會議同意書在卷可稽。本院審酌上
    情，認由聲請人擔任監護人，應符合受監護宣告之人之最佳
    利益，爰選定聲請人為監護人，並指定李仁祥為會同開具財
    產清冊之人。另監護人李仁福應依據民法第1113條準用同法
    第1099條第1項之規定，對於受監護宣告之人即相對人之財
    產，會同李仁祥於2個月內開具財產清冊，並陳報法院，併
    此敘明。
四、依家事事件法第164條第2項，裁定如主文。
中　　華　　民　　國　　109 　年　　12　　月　　31　　日
                   家事法庭     法  官　黃永定  
以上正本係照原本作成。
如對本裁定抗告須於裁定送達後10日內向本院提出抗告狀。
中　　華　　民　　國　　109 　年　　12　　月　　31　　日
                                書記官　王心怡